臺灣屏東地方法院刑事判決　　　　　　 100年度訴字第1567號
公　訴　人　臺灣屏東地方法院檢察署檢察官
被　　　告　蔡逢源
上列被告因違反毒品危害防制條例案件，經檢察官提起公訴（10
0 年度毒偵字第2598號），本院於準備程序進行中，因被告就被
訴事實為有罪之陳述，經告知簡式審判程序意旨，並聽取公訴人
及被告之意見後，本院合議庭裁定由受命法官獨任依簡式審判程
序審理，判決如下：
    主  文
蔡逢源施用第一級毒品，累犯，處有期徒刑壹年。
    事  實
一、蔡逢源前於民國90年間，因施用毒品案件，經本院裁定觀察
    、勒戒後，因認無繼續施用毒品之傾向，而於90年12月31日
    執行完畢釋放，並由臺灣屏東地方法院檢察署（下稱屏東地
    檢署）檢察官以90年度毒偵字第1756號為不起訴處分確定。
    又於上開觀察、勒戒執行完畢釋放後5 年內之94年間，因施
    用毒品案件，經本院以94年度訴字第96號判決處有期徒刑 8
    月確定。再於95年間，因竊盜、施用毒品、詐欺案件，分別
    經本院以95年度易字第380 號判決處有期徒刑1 年6 月、95
    年度訴字第663 號判決處有期徒刑1 年8 月、95年度簡字第
    1474號判決處有期徒刑6 月確定，復因搶奪、竊盜案件，經
    臺灣高等法院高雄分院以96年度上訴字第344 號分別判決有
    期徒刑8 月、4 月、4 月、4 月、4 月、4 月、4 月，應執
    行刑有期徒刑2 年5 月確定；上開竊盜、施用毒品、詐欺、
    搶奪、竊盜等案件，嗣經本院以96年度聲減字第1821號裁定
    分別減刑為有期徒刑9 月、10月、3 月、4 月、2 月、2 月
    、2 月、2 月、2 月、2 月，並定應執行刑有期徒刑3 年，
    甫於98年7 月31日縮短刑期執行完畢。
二、詎蔡逢源猶不知戒除毒癮，明知海洛因屬第一級毒品，不得
    持有及施用，竟基於施用第一級毒品海洛因之犯意，於 100
    年9 月16日上午11時許，在其位於屏東縣林邊鄉○○村○○
    路11號之住處內，以將海洛因摻葡萄液並置於針筒後注入手
    臂血管之方式，施用第一級毒品海洛因1 次。嗣於同年月17
    日下午5 時30分許，因另涉竊盜案件，為警通知到場。復徵
    得其同意後採尿送驗，檢出海洛因代謝後之嗎啡陽性反應，
    始悉上情。
二、案經屏東縣政府警察局東港分局（下稱東港分局）報請臺灣
    屏東地方法院檢察署檢察官偵查起訴。
    理  由
一、本件被告蔡逢源所犯非死刑、無期徒刑、最輕本刑為3 年以
    上有期徒刑之罪，或高等法院管轄第一審之案件，被告於本
    院準備程序進行中，就被訴事實為有罪之陳述，經告以簡式
    審判程序之旨，並聽取檢察官、被告之意見後，本院合議庭
    裁定由受命法官獨任進行簡式審判程序。又本件之證據調查
    ，依刑事訴訟法第273 條之2 規定，不受同法第159 條第 1
    項、第161 條之2 、第161 條之3 、第163 條之1 及第 164
    條至第170 條規定之限制，合先敘明。
二、訊據被告對於上揭時、地，施用第一級毒品海洛因1 次之事
    實，均於警詢、本院準備程序及審判程序中坦承不諱（參見
    東港分局刑案偵查卷宗第4 頁背面；本院卷第23頁背面與第
    29頁背面）；而被告為警查獲所採之尿液檢體，經送正修科
    技大學超微量研究科技中心以酵素免疫分析法及氣相層析質
    譜法檢驗結果，呈現海洛因代謝後之嗎啡陽性陽性反應，此
    有該中心100 年10月6 日尿液檢驗報告（原始編號：東警分
    字第10009028號）、東港分局偵辦毒品條例案尿液受檢人真
    實姓名對照表（尿液編號：東警分字第10 009028 號）1 份
    （參見前揭警卷第13頁、第9 頁）在卷可稽；此外，復有東
    港分局大鵬灣派出所偵查報告、查獲施用毒品案件報告表、
    採證同意書及100 年9 月17日蔡逢源違反毒品案照片各1 份
    在卷可按（參見前揭刑案偵查卷宗第2 頁、第7 至8 頁、第
    12頁），足徵被告之自白與事實相符，堪予採信，其施用第
    一級毒品海洛因之犯行，事證明確，堪以認定。
三、按施用第一級毒品為犯罪行為，毒品危害防制條例第10條第
    1 項定有處罰明文。故施用第一級毒品者，依前揭規定本應
    科以刑罰。惟基於刑事政策，對合於一定條件之施用者，則
    依同條例第20條、第23條之規定，施以觀察、勒戒及強制戒
    治之保安處分。又毒品危害防制條例於92年7 月9 日修正公
    布，自93年1 月9 日施行，其中第20條、第23條將施用毒品
    之刑事處遇程序，區分為「初犯」及「5 年內再犯」、「5
    年後再犯」。依其立法理由之說明：「初犯」，經觀察、勒
    戒或強制戒治後，應為不起訴處分或不付審理之裁定；經觀
    察、勒戒或強制戒治執行完畢釋放後，「5 年內再犯」者，
    因其再犯率甚高，原實施之觀察、勒戒及強制戒治既已無法
    收其實效，爰依法追訴或裁定交付審理。至於經觀察、勒戒
    或強制戒治執行完畢釋放後，「5 年後再犯」者，前所實施
    之觀察、勒戒或強制戒治已足以遮斷其施用毒品之毒癮，為
    期自新及協助其斷除毒癮，仍適用「初犯」規定，先經觀察
    、勒戒或強制戒治之程序。從而依修正後之規定，僅限於「
    初犯」及「5 年後再犯」2 種情形，始應先經觀察、勒戒或
    強制戒治程序。倘被告於5 年內已再犯，經依法追訴處罰，
    縱其第3 次（或第3 次以上）再度施用毒品之時間，在初犯
    經觀察、勒戒或強制戒治執行完畢釋放5 年以後，已不合於
    「5 年後再犯」之規定，且因已於「5 年內再犯」，顯見其
    再犯率甚高，原實施觀察、勒戒或強制戒治，已無法收其實
    效，即應依該條例第1 條處罰（參見最高法院97年度第5 次
    刑事庭會議決議）。本件被告有如前揭犯罪事實欄一所載論
    罪科刑及執行紀錄一節，有全國施用毒品案件紀錄表、受觀
    察勒戒人毒品及前科紀錄簡列表、矯正簡表、臺灣高等法院
    在監在押全國記錄表、被告全國前案紀錄表（參見前揭屏東
    地檢署偵查卷宗第8 至9 頁、第11頁、本院卷第4 至17頁）
    各1 份在卷可參，被告既於90年間業經觀察、勒戒，並於觀
    察、勒戒執行完畢釋放後5 年內之94年間，再因施用毒品案
    件並經判處有期徒刑，則其再犯本案，揆諸上揭說明，已不
    符該條例第20條規範之「初犯」或「5 年後再犯」之情形，
    是其應依該條例第10條第1 項處罰。公訴人提起公訴，於法
    並無不合，應依法論科。
四、按海洛因係毒品危害防制條例第2 條第2 項第1 款所定之第
    一級毒品，依法不得持有、施用。核被告所為，係犯毒品危
    害防制條例第10條第1 項之施用第一級毒品罪。被告持有第
    一級毒品後進而施用，其持有之低度行為應為施用之高度行
    為所吸收，故不另論其持有第一級毒品罪。被告前有如犯罪
    事實欄所載論罪科刑及執行完畢之紀錄，此有上開臺灣高等
    法院被告前案紀錄表1 份在卷可佐，是被告於有期徒刑執行
    完畢後，5 年內故意再犯本件有期徒刑以上之罪，為累犯，
    應依法加重其刑。爰審酌被告為國中肄業，有其個人基本資
    料1 紙在卷可稽（參見前揭警卷第16頁），其經觀察、勒戒
    執行完畢後，又屢次再犯施用毒品之犯行，顯見其戒毒意志
    不堅，且其前有多次竊盜、搶奪、詐欺等前科，素行不佳，
    此均有前揭臺灣高等法院被告前案紀錄表可參；惟衡量其犯
    後自警詢至本院審判時始終坦承犯行，犯後態度良好，另參
    以施用毒品行為本質上係屬自我戕害行為，反社會性程度應
    屬較低，犯罪之手段及所產生之危害尚非重大，及其本案施
    用第一級毒品海洛因之次數僅1 次等一切情狀，認公訴人具
    體求刑1 年3 月，尚屬過重，爰量處如主文所示之刑，以示
    懲儆。
據上論斷，應依刑事訴訟法第273 條之1 第1 項、第299 條第 1
項前段，毒品危害防制條例第10條第1 項，刑法第11條前段、第
47條第1 項，判決如主文。
本案經檢察官劉昀到庭執行職務。
中    華    民    國   100    年    12    月    30    日
                  刑事第三庭  法  官  黃姿育
以上正本證明與原本無異。
如不服本判決應於收受判決後10日內向本院提出上訴書狀，並應
敘述具體理由；其未敘述上訴理由者，應於上訴期間屆滿後20日
內向本院補提理由書（均須按他造當事人之人數附繕本）「切勿
逕送上級法院」。
中    華    民    國   100    年    12    月    30    日
                              書記官  鍾小屏
附錄本判決論罪科刑法條全文：
毒品危害防制條例第10條
施用第一級毒品者，處 6 月以上 5 年以下有期徒刑。
施用第二級毒品者，處 3 年以下有期徒刑。